【裁判字號】    98,交上易,298
【裁判日期】    980324
【裁判案由】    過失傷害
【裁判全文】
臺灣高等法院臺中分院刑事判決       98年度交上易字第298號
上  訴  人
即  被  告  乙○○
選任辯護人  黃幼蘭律師
            羅豐胤律師
上列上訴人因過失傷害案件，不服臺灣臺中地方法院中華民國97
年11月25日第一審判決（97年度交易字第49號，起訴案號：臺灣
臺中地方法院檢察署96年度偵續字第439號），提起上訴，本院
判決如下：
    主  文
上訴駁回。
乙○○緩刑貳年。
    事實及理由
一、本案經本院審理結果，認第一審判決認事用法及量刑均無不
    當，應予維持，並引用第一審判決書記載之事實、證據及理
    由（如附件） 。
二、上訴人即被告（下稱被告）乙○○上訴意旨略以：(一)、原判
    決認被告駕駛汽車時，疏未注意車「前」狀況而有過失，惟
    被害人之機車係從後方而來，非屬「車前」狀況，原審對事
    實之認定顯有違誤；(二)、原判決認被告不得主張信賴保護原
    則而免除過失責任，亦屬違誤；(三)、本案經臺灣省臺中市區
    車輛行車事故鑑定委員會、臺灣省車輛行車事故覆議鑑定委
    員會及國立交通大學鑑定結果，均因號誌狀況不明無法鑑定
    ，則在此情況下，依照罪疑唯輕原則，應作有利被告之認定
    ，亦即應認定被告無過失，惟原判決卻認此不足採為被告無
    過失之證據，顯然違反罪疑唯輕原則；(四)原判決對於「機車
    騎士恣意穿梭車陣、違反交通規則」之台灣社會風氣，恐無
    正本清源之導正效果等語，指摘原判決不當。惟查：(一)、本
    件車禍兩車之撞擊點，係被告所駕駛之自小客車左側前輪及
    左後座車門處，與被害人羅麗華所騎重型機車右側發生擦撞
    ，而被告當時係沿台中市市○○○路直行通過該路與朝富路
    之交岔路口，被害人則係騎機車沿朝富路左轉市○○○路時
    ，兩車發生碰撞，此為被告所不否認，復有車損照片及現場
    圖可參，顯然被害人所騎之機車並非自被告後方而來。(二)、
    被告於本院亦自承，車禍當時天色是亮的，附近沒有高大的
    建築物遮蔽伊的視線等語，而依卷附市○○○路與朝富路之
    路口照片，顯示該路口確屬寬敞，無遮蔽物或其他障礙物足
    以遮蔽行經該路口之駕駛人之行車及觀察左右兩側有無來車
    之視線，且當時天候晴朗，亦無其他影響行車視距之相關因
    素。再依被害人羅麗華所騎機車刮地痕之起點係在市○○○
    路過朝富路向河南路方向之分向限制線起點處，顯然被告所
    駕駛之自用小客車與被害人羅麗華所騎機車發生碰撞之地點
    ，應在市○○○路過朝富路口之邊緣，則在被告行經該路口
    時，自有充裕之時間觀察左右兩側有無來車，被害人羅麗華
    於被告行經該路口時，應在被告左側行車視距所及之處無訛
    ，被告辯稱係被害人騎車自後撞伊，為伊視線所不及云云，
    自不足採。再參以被告於九十五年六月十四日談話紀錄中所
    述：發現危險時沒有看見對方，撞上才知發生事故等語（見
    警卷第十六頁）；於九十五年十一月十九日警詢時供稱：過
    朝富路時，伊聽到左邊有碰撞聲音，煞車看時，看到伊左前
    車門有人影，當未發生碰撞之前，沒有看到被害人羅麗華，
    撞上後才知發生事故等語（見警卷第三頁），及於九十六年
    十月十二日偵查中供述：是經過路口後，就聽到碰撞聲，再
    看見被害人羅麗華的臉撞擊到駕駛座的車窗，就立刻停車，
    伊不知道被害人羅麗華是從哪邊出現，也不知道她的行進方
    向等語（見偵續卷第二四頁），足見被告於行經該路口時，
    確實未注意車前狀況，以致須於碰撞發生後，才知其左側有
    被害人羅麗華所騎乘之機車前來。本件被告既未盡相當之注
    意義務以防止危險發生，自不得以信賴他人亦能遵守交通規
    則並盡同等注意義務為由，而主張信賴原則以免除過失責任
    （最高法院八十四年臺上字第五三六○號判例意旨參照）。
    (三)、本件被告有如上所述未注意車前狀況之過失，雖本案經
    臺灣省臺中市區車輛行車事故鑑定委員會、臺灣省車輛行車
    事故覆議鑑定委員會及國立交通大學鑑定結果，均因號誌狀
    況不明無法鑑定，有臺灣省臺中市區車輛行車事故鑑定委員
    會九十六年五月十八日中市行字第○九六五四○一五六二號
    函、臺灣省車輛行車事故覆議鑑定委員會九十六年十一月六
    日府覆議字第○九六六二○三五二四號函、國立交通大學九
    十七年九月三十日交大管運字第○九七○○一五○七四號函
    各一件附卷可考，惟既無法鑑定，自不足作為有利或不利被
    告之依據。原審已先闡述本件被告有上開過失之證據，再論
    述上開鑑定結果不足採為被告無過失之依據，亦無何違誤之
    處，更非悖於罪疑惟輕原則。(四)原判決除認被告有過失外，
    亦認定被害人羅麗華有疏未注意車前狀況之過失，並非認定
    被告對本件車禍之發生須負完全責任，且原判決係對個案具
    體認定被告有無過失、應否負過失刑負，非在整飭台灣機車
    騎士恣意穿梭車陣之風氣，況本件又無證據證明被害人係騎
    機車恣意穿梭車陣，被告以此理由上訴，亦屬無稽。被告以
    上開情詞提起上訴，並無理由，應予駁回。
三、末查，被告前未曾受有期徒刑以上刑之宣告，有臺灣高等法
    院被告前案紀錄表附卷可稽，其因一時失慮，致罹刑典，並
    考量被告於原審判決後，已於九十八年一月十六日與告訴人
    即被害人羅麗華之配偶丙○○達成和解，被告願給付告訴人
    三百一十萬元，此尚不包含強制汽車責任險在內，有臺灣臺
    中地方法院九十六年度訴字第二二八四號和解筆錄影本附卷
    （本院卷第三十七頁）可稽，告訴人於本院亦當庭表示若給
    予被告緩刑伊無意見等語，被告經此罪刑之宣告後，當知警
    惕而無再犯之虞，本院因認所宣告之刑，以暫不執行為適當
    ，併予宣告緩刑二年，用啟自新。
四、據上論斷，應依刑事訴訟法第三百七十三條、第三百六十八
    條，刑法第七十四條第一項第一款，判決如主文。
本案經檢察官甲○到庭執行職務。
中    華    民    國    98    年    3     月    24    日
          刑事第十庭    審判長法  官  林  照  明
                              法  官  蔡  名  曜
                              法  官  郭  瑞  祥
上列正本證明與原本無異。
不得再上訴。
                              書記官  李  妍  嬅
中    華    民    國    98    年    3     月    24    日


司法院資訊處製作；財團法人民間司法改革基金會備份。
